臺灣高雄地方法院刑事判決　　　　　　　　　　　　　九十一年度訴緝字第一五號
　　公　訴　人　臺灣高雄地方法院檢察署檢察官
　　被　　　告　甲○○
右列被告因違反商業會計法等案件，經檢察官提起公訴（九十年度偵字第七一三三號
），本院判決如左：
    主  文
甲○○商業負責人以明知為不實之事項，而填製會計憑證，處有期徒刑貳月，如易科
罰金，以佰元折算壹日；又公司負責人為納稅義務人以詐術逃漏稅捐，處有期徒刑
貳月，如易科罰金，以佰元折算壹日。應執行有期徒刑月，如易科罰金，以佰
元折算壹日。
    事  實
一、甲○○係設於高雄市鼓山區○○○路四零三之一四號濬泓企業有限公司（以下簡
    稱濬泓公司）之負責人，並為商業會計法之商業負責人，係從事業務之人，負有
    據實製作薪資所得扣繳暨免扣繳憑單（以下簡稱扣繳憑單）及登載營利事業所得
    稅結算申報書之義務。詎甲○○基於逃漏營利事業所得稅之犯意，明知濬泓公司
    於八十八年間僅僱用丙○○、乙○○二人分別工作三、四個月，各發放薪資新台
    幣（下同）十三萬二千元及十五萬元，竟於八十九年初某日辦理八十八年度營利
    事業所得稅結算申報時，委由不知情之公司會計人員填製丙○○、乙○○於八十
    八年間各在濬泓公司領得薪資二十七萬元及二十四萬五千元之扣繳憑單，再將上
    開不實事項列入公司成本，填製中華民國八十八年度營利事業所得稅結算申報書
    ，且於八十九年三月間某日，再利用不知情之會計人員，持以向財政部高雄市國
    稅局鼓山稽徵所辦理申報八十八年度之營利事業所得稅，足以生損害於丙○○、
    乙○○及稅捐機關核稅之正確性，並以此詐術為其經營之濬泓公司逃漏八十八年
    度營利事業所得稅計二萬九千一百一十元。嗣因丙○○、乙○○查覺向財政部高
    雄市國稅局提出檢舉而查獲上情。
二、案經財政部高雄市國稅局函請台灣高雄地方法院檢察署檢察官偵查起訴。
    理  由
一、訊據被告甲○○矢口否認有何上開犯行，辯稱：公司報稅均係由公司會計整理後
    拿給會計師去申報，可能是因為公司會計人員誤以為丙○○、乙○○兩人是工作
    一整年才會報錯，我並不知道有虛報之情事云云。經查：被害人丙○○、乙○○
    於八十八年間僅在濬泓公司分別工作三、四個月，實際領得薪資各為十三萬二千
    元及十五萬元，被告卻申報丙○○薪資所得為二十七萬，乙○○薪資所得為二十
    四萬五千元等情，分別據被害人丙○○、乙○○二人出具之檢舉書各一紙附卷可
    稽，並據二人於偵查中陳述在卷，而被告分別浮列丙○○薪資所得十三萬八千元
    ，浮列乙○○薪資所得九萬五千元等情，復有扣繳憑單二紙及結算申報書一紙附
    卷可稽。復查，被告身為公司負責人，本應對於公司之營運情形及申報稅捐資料
    有全權管理及監督之責，且其自承有將公司員工之薪資單等資料交給公司會計人
    員以製作扣繳憑單等情（見偵查卷第二十四頁），衡諸常情，公司會計人員僅係
    依公司提供之資料據以填製各項報稅文書而提出申報，應不可能無故浮報員工薪
    資，是以被告辯稱係因公司會計人員疏忽而浮報云云，顯係卸責之詞，尚不足採
    信。此外，復有財政部高雄市國稅局九十年四月十一日財高國稅法字第九００一
    七九三一號函、九十一年三月二十六日財高國稅法字第０九一００一三六五八號
    函、財政部高雄市國稅局鼓山稽徵所九十年一月十八日財高國稅鼓審字第九００
    ００四六一號函、財政部高雄市國稅局楠梓稽徵所九十年一月十日財高國稅楠徵
    字第九００００二二０號函及財政部高雄市國稅局八十八年度營利事業所得稅結
    算申報核定通知書各一紙在卷足憑。本件事證明確，被告犯行洵堪認定。
二、被告為濬泓公司之負責人，為商業會計法第四條所稱之商業負責人，其利用不知
    情之會計人員填載被害人丙○○、乙○○八十八年度之扣繳憑單，並製作濬泓公
    司八十八年度之營利事業所得稅結算申報表，並持以向財政部高雄市國稅局鼓山
    稽徵所申報而逃漏稅捐，核其所為，係犯稅捐稽徵法第四十七條第一款、第四十
    一條之以不正當方法逃漏稅捐罪、商業會計法第七十一條第一款之明知不實事項
    填製會計憑證罪。其利用不知情之會計人員為前揭犯行，應論以間接正犯。又扣
    繳憑單係扣繳義務人將給付總額及扣繳稅額彙報供稽徵機關查核之用，自係商業
    會計法第十五條第一款所規定之會計憑證，扣繳憑單雖係附隨於該公司之業務而
    作成之文書，惟商業會計法第七十一條第一款既以明知為不實之事項，而填製會
    計憑證或記入帳冊為其犯罪之構成要件，則該罪即含有業務上登載不實之本質，
    就該會計憑證部分，不另論以刑法第二百十六條、第二百十五條行使業務上登載
    不實文書罪（最高法院八十七年度臺上字第一一號判決可資參酌）。又稅捐稽徵
    法第四十七條第一款之規定，係將納稅義務人濬泓公司之責任，基於刑事政策之
    考慮，於其應處徒刑範圍內，轉嫁於該公司之負責人，故此情形而受罰之濬泓公
    司行負責人，乃屬於「代罰」之性質，其並非逃漏稅捐之納稅義務人，而刑法第
    五十五條所謂之牽連犯，必須二個以上之行為有方法與結果之關係，始足構成，
    亦即必須以犯一罪之方法行為犯他罪，或以犯一罪之結果行為犯他罪，方得成立
    牽連關係；本件被告既非逃漏稅捐之納稅義務人，其僅係代罰而已，濬泓公司以
    不正當方法逃漏稅捐，縱由該公司負責人代表該公司為之，究非屬於該公司負責
    人本身之犯罪行為，自與該公司負責人之其他犯罪行為間，無方法結果之牽連關
    係可言（最高法院八十五年度台上字第六０六五號判決參照）。是被告所犯上開
    公司負責人詐術逃漏稅捐罪及填製不實憑證罪間，犯意各別，行為互殊，應分論
    併罰。公訴意旨漏未論及間接正犯部分，並認被告所犯上開公司負責人詐術逃漏
    稅捐罪及填製不實憑證二罪間有方法目的之牽連關係，容有未洽，附此敘明。爰
    審酌被告為公司負責人，對員工領得薪資自應核實申報，卻以詐術逃漏稅捐，非
  但損及被害人丙○○、乙○○，亦影響國家課稅之公平性及財政稅收，逃漏稅捐
    數額二萬九千一百一十元，目前尚未繳清，惟念其並無前科，有台灣高等法院被
    告全國前案紀錄表，素行尚稱良好，且已與被害人達成和解，有卷附和解書一份
    足憑等一切情狀，就其所犯二罪，分別量處如主文所示之刑，並定其應執行之刑
    。再被告行為後，刑法第四十一條已於九十年一月十日修正公布，於同年月十二
    日生效，由原來「犯最重本刑為三年以下有期徒刑以下之刑之罪，而受六個月以
    下有期徒刑或拘役之宣告」為得易科罰金之要件，修正為「犯最重本刑為五年以
    下有期徒刑以下之刑之罪，而受六個月以下有期徒刑或拘役之宣告」為得易科罰
    金之要件，其修正後規定得宣告易科罰金之範圍，較修正前之舊法為廣，比較新
    舊法結果以新法有利於被告，自應依刑法第二條第一項前段之規定，適用裁判時
    之法律即修正後之刑法第四十一條第一項，並均諭知易科罰金之折算標準。
據上論斷，應依刑事訴訟法第二百九十九條第一項前段，稅捐稽徵法第四十七條第一
款、第四十一條，商業會計法第七十一條第一款，刑法第二條第一項前段、第十一條
前段、第四十一條第一項，罰金罰鍰提高標準條例第一條前段、第二條，判決如主文
。
中    華    民    國      九十一      年       四       月      四      日
                                      臺灣高雄地方法院刑事第四庭
                                          審判長法  官  黃建榮
                                                法  官  楊國祥
                                                法  官  盧怡秀
右正本證明與原本無異。
如不服本判決，應於判決送達後十日內，向本院提出上訴狀。
                                                書記官  林宜正
中    華    民    國      九十一      年       四       月      九      日
附錄論罪科刑法條：
稅捐稽徵法第四十一條：
納稅義務人以詐術或其他不正當方法逃漏稅捐者，處五年以下有期徒刑、拘役或科或
併科新台幣六萬元以下罰金。
稅捐稽徵法第四十七條第一款：
本法關於納稅義務人、扣繳義務人及代徵人應處徒刑之規定，於左列之人適用之：
一、公司法規定之公司負責人。
商業會計法第七十一條第一款：
商業負責人、主辦及經辦會計人員或依法受託代他人處理會計事務之人員有左列情事
之一者，處五年以下有期徒刑、拘役或科或併科新台幣十五萬元以下罰金：
一、以明知為不實之事項，而填製會計憑證或記入帳冊者。
